【裁判字號】    99,訴,3077
【裁判日期】    991214
【裁判案由】    清償借款
【裁判全文】
臺灣臺北地方法院民事判決              99年度訴字第3077號
原      告  渣打國際商業銀行股份有限公司
法定代理人  曾璟璇
訴訟代理人  蔡翼鴻
            鄒志文
被      告  蘇泰亨
訴訟代理人  蘇友亮
上列當事人間請求清償借款事件，本院於民國99年11月30日言詞
辯論終結，判決如下：
    主  文
被告應給付原告新臺幣壹佰陸拾捌萬肆仟伍佰壹拾玖元及自民國
九十九年一月十一日起至清償日止，按年息百分之八點八三計算
之利息，暨自民國九十九年二月十一日起至清償日止，其逾期在
六個月以內者，按上開利率百分之十，逾期超過六個月以上部分
，按上開利率百分之二十計算之違約金。
訴訟費用新臺幣壹萬柒仟柒佰拾壹元由被告負擔。
    事實及理由
壹、程序部分：
一、按訴狀送達後，原告不得將原訴變更或追加他訴，但擴張或
    減縮應受判決事項之聲明者，不在此限。民事訴訟法第255
    條第1項第3款定有明文。查原告起訴時訴之聲明為：被告應
    給付原告新臺幣（下同）1,698,088元及自民國99年1月11日
    起至清償日止，按年息8.83%計算之利息，暨自99年2月11日
    起至清償日止，其逾期在6個月以內者，按上開利率10%，逾
    期超過6個月以上部分，按上開利率20%計算之違約金。嗣於
    99年4月6日具狀變更聲明為：被告應給付原告1,684,519元
    ，及自99年1月11日起至清償日止，按年息8.83%計算之利息
    ，暨自99年2月11日起至清償日止，其逾期在6個月以內者，
    按上開利率10%，逾期超過6個月以上部分，按上開利率20 %
    計算之違約金。原告就訴之聲明變更部分，核屬減縮應受判
    決事項之聲明，揆諸前開說明，尚無不合，應予准許。
二、本件被告經合法通知未於最後言詞辯論期日到場，核無民事
    訴訟法第386條所列各款情形，爰依原告之聲請，由其一造
    辯論而為判決。
貳、實體部分：
一、原告主張：訴外人騰揚電子有限公司（下稱騰揚公司）邀同
    訴外人徐瓊娥、被告蘇泰亨為連帶保證人，於98年2月23日
    向原告借款240萬元，約定借款期間自98年2月23日起至100
    年2月23日止，以1個月為1期，共分24期，按期採年金法平
    均攤還本息，利息則約定第1期至第6期按原告定儲利率指數
    加22.92碼（每碼為0.25%）固定計息，第7期至第24期按原
    告定儲利率指數加39碼（每碼為0.25%）機動計息，如任何
    一宗債務不依約清償或攤還本金、經票據交換所通知或公告
    拒絕往來時，即喪失期限之利益，其債務視為全部到期，又
    如未依約還本繳息時，除按上開利率計付遲延利息外，本金
    自到期或視為全部到期起，利息自遲延之日起，其逾期在6
    個月以內者，按上開利率10%，逾期6個月以上者，其超過6
    個月之部分，按上開利率20%加付違約金。嗣於98年11月12
    日另簽訂分期償還同意書，就尚未清償之上開借款（本金部
    分計1,737,242元），約定自98年12月起至102年5月止，分
    41期攤還，利率則自下期月結單起調整為依原告定儲指數利
    率加31.2碼（每碼為0.25%）機動計算。詎借款人騰揚公司
    於99年1月8日經票據交換所列為拒絕往來戶，復於99年2月
    10日起未依約繳納本息，則依兩造間銀行授信契約書第10條
    約定，其債務視為全部到期，惟尚積欠1,684,519元及自99
    年1月11日起至清償日止，按年息8.83%計算之利息，暨自99
    年2月11日起至清償日止，其逾期在6個月以內者，按上開利
    率10%，逾期超過6個月以上部分，按上開利率20%計算之違
    約金迄未清償。又被告蘇泰亨為上述借款之連帶保證人，自
    應負連帶清償責任。為此，爰依消費借貸及連帶保證契約之
    法律關係提起本訴等語。並聲明：如主文第1項所示。
二、被告則以：按原告所提銀行授信契約書及個別約款，雖有被
    告蘇泰亨簽名與蓋章字樣，惟此簽名與蓋章均非被告所署。
    復就原告所提「對保人欄頁」中所述對保地點「桃園縣龜山
    鄉○○○路135巷3號」及對保人「吳正雄」，被告並未曾前
    往，亦未曾謀面，是原告所主張被告有擔任本件消費借貸之
    連帶保證人等情，顯然有誤，絕非事實等語置辯。
三、本件原告主張之事實，業據其提出本週全行支存拒絕往來戶
    客戶明細表、銀行授信契約書、渣打國際商業銀行中小企業
    部企業快速貸款/中小企業購置不動產帳款分期償還同意書
    、放款客戶往來明細、原告定儲利率指數表、帳卡資料查詢
    、原始授信資料、辦理授信條件變更資料、電話催收記錄資
    料為證，核屬相符。被告雖以原告所提銀行授信契約書及個
    別約款上所示被告蘇泰亨簽名與蓋章字樣，均非被告所署等
    詞置辯。然查，系爭授信約定書及分期償還同意書所載連帶
    保證人欄位均有被告蘇泰亨名義之簽名與印文，而該印文經
    本院依據整體觀察審核後，均認與被告蘇泰亨於訴外人騰揚
    公司登記卷宗（卷號：00000000）所附97年8月18公司章程
    中所蓋印文相符，且原告所提被告擔任本件借款連帶保證人
    所附身分證件影本，亦經被告於言詞辯論期日當庭確認無誤
    。被告雖另辯稱其與騰揚公司間並無關係，未曾在該處任職
    ，亦無出資，其完全不知道被列為騰揚公司股東一事云云。
    惟經本院依職權調閱被告稅務電子閘門財產所得調件明細表
    及函詢財政部臺灣省北區國稅局臺北縣分局提供之96、97年
    度綜合所得稅各類所得資料清單所載，被告於騰揚公司96、
    97年度之薪資所得分別為258,000元、216,000元，另於97年
    度於騰揚公司之股利憑單所得為1,443,534元，顯見被告抗
    辯與騰揚公司間並無關係等語，並非屬實。另本院再審酌，
    依據本院職權調查之上述財產所得資料，被告97年間有和新
    小客車租賃股份有限公司之薪資所得80,000元，而對照原告
    所提出卷附系爭借款徵信資料有關被告部分之98年1月15 日
    保證人資料表，被告任職公司載有和新小客車租賃股份有限
    公司，要與上述財產所得資料記載相符，如果被告係遭他人
    冒用名義而為系爭借款之連帶保證，何以有關被告之相關資
    料如此正確，顯見被告此部分之抗辯，並不實在。
四、又被告復抗辯系爭分期償還同意書中「對保人欄頁」中所述
    對保地點「桃園縣龜山鄉○○○路135巷3號」及對保人「吳
    正雄」，被告並未曾前往，亦未曾謀面，是原告所主張被告
    有擔任本件消費借貸之連帶保證人等情，顯非事實云云。惟
    依證人即任職於原告銀行風險管理部職員吳正雄到庭證稱：
    「我在98年11月下旬有幫同事對保，對保對象就是被告。（
    法官問：對保工作當時是否是你的工作？）這件有做協議分
    期，增補契約部分，因為我跟被告是住在板橋，所以同事請
    我幫忙。（法官問：當時在何處對保？）我跟被告約在板橋
    文化中心旁的7-11裡面。（法官問：當場除了你跟被告外，
    有無其他人？）沒有其他人。（法官問：當時你如何確定，
    在場人對保人就是被告？）我有請被告提出身分證件，且有
    在7-11影印。（法官問：提示分期償還同意書，你所說的對
    保文件就是這份？）是的。（法官問：你剛剛說影印被告的
    身分證件，證件現在何處？）影本已經還給承辦人。（法官
    問：現場被告是否就是當時在場的對保人？）不是很清楚，
    但是有印象。（法官問：你當時是如何跟被告聯繫對保？）
    我是下班後跟被告約，大概七點半，約在文化中心旁的7-11
    。（法官問：你是撥哪一支電話？）我是撥被告的行動電話
    ，號碼不記得了。（法官問：你們對保銀行有無規定何程序
    ？）要核對對方身分，因為我是幫忙增補契約，所以在7-11
    進行對保。（法官問：當時被告有無跟你說什麼話？）我有
    跟被告說這是要辦分期，問他是否知道，他說知道，我就請
    他簽名。（法官問：分期償還同意書當時你請被告簽名當時
    其他的記載是否已經載完？）主債務人的部分已經簽完，我
    只是負責保證人部分。（法官問：當時被告有無蓋章？）簽
    名蓋章都有。（原告訴訟代理人問：你當時約被告時是否用
    你的行動電話？）是的，我在公司是用公司的電話約時間，
    到了現場是用我自己的行動電話撥被告的行動電話。（被告
    問：為何你說的對保地點與文件上的對保地點不同？）文件
    上的對保地點是主債務人的地點。」等語（見本院99年8月
    31日言詞辯論筆錄），原告並曾提出與被告間催收聯絡之錄
    音記錄1份在卷可據；又依據原告所提出分別於98年3月23日
    、98年11月19日、98年12月3日之電話催收記錄，原告催收
    人員撥打之行動電話號碼為0000000000號，有該電話催收記
    錄在卷可據，而0000000000號行動電話經本院函查，用戶名
    稱為被告蘇泰亨，租用期間為88年10月1日至99年4月16日止
    ，帳單寄送地點則為被告之戶籍地臺北縣板橋市○○路○段1
    82巷3弄22號，有台灣大哥大股份有限公司99年10月28日法
    大字第099150195號函及所附基本資料查詢表在卷可據，原
    告所撥打行動電話，確實為被告所持用。依據上述證據，顯
    見原告主張曾與被告聯繫對保及後續催收之事實，即屬有據
    。
五、此外，本院審酌依據原告所提出系爭借款之徵信資料、被告
    之身份證件及本院所調閱之騰揚公司登記卷宗、被告財產所
    得資料、被告行動電話申設記錄，有關被告之身份資料均屬
    相符，被告亦無身份證件遺失記錄存在，故原告主張被告曾
    擔任系爭借款之連帶保證人，應屬真實，，被告所辯即非可
    採。
六、綜上，被告既為本件系爭借款之連帶保證人，自應負連帶清
    償之責，從而，原告依消費借貸及連帶保證契約之法律關係
    請求被告給付如主文第1項所示之金額，為有理由，應予准
    許。
七、訴訟費用負擔之依據：民事訴訟法第78條。
中    華    民    國    99    年    12    月    14    日
                  民事第二庭    法  官  陳杰正
以上正本係照原本作成。
如對本判決上訴，須於判決送達後20日內向本院提出上訴狀。如
委任律師提起上訴者，應一併繳納上訴審裁判費。
中    華    民    國    99    年    12    月    14    日
                                書記官  王怡屏

司法院資訊處製作；財團法人民間司法改革基金會備份。
